臺灣嘉義地方法院民事判決　九十年度重訴字第一三六號
　　原　　　告　丁○○
　　訴訟代理人　丙○○
　　被　　　告　乙○○
　　　　　　　　甲○○
右當事人間請求交還土地事件，本院判決如左：
    主      文
被告應將坐落嘉義縣大林鎮○○段七四七地號面積二八三五平方公尺、同段七四八地
號面積二０一七平方公尺及同段七四九地號面積二二五二平方公尺土地上樹木騰空，
將土地交還原告。
被告乙○○應給付原告新臺幣參萬伍仟元及自九十年七月十六日起至交還土地止依每
月新臺幣貳仟玖佰壹拾柒元計算之損害金。
本判決第一項於原告以新臺幣貳佰貳拾肆萬玖仟陸佰元供擔保後得假執行。被告如於
假執行程序實施前，以新臺幣陸佰柒拾肆萬捌仟捌佰元為原告預供擔保，得免為假執
行。
本判決第二項於原告以新臺幣壹萬貳仟元供擔保後得假執行。被告如於假執行程序實
施前，以新臺幣參萬伍仟元為原告預供擔保，得免為假執行。
訴訟費用由被告負擔。
    事實及理由
一、原告主張：緣原告與被告乙○○就原告所有坐落嘉義縣大林鎮○○段七四七地號
    、同段七四八地號及同段七四九地號土地（下稱系爭土地），於民國八十六年十
    一月八日訂立租賃契約種植樹木，租期自八十七年一月十五日起至八十八年七月
    十五日止，租金每半年每公頃稻穀二千五百台斤，之後依本租賃契約約定延長租
    賃期間一年，然至八十九年七月十五日租期屆滿，原告既未同意繼續將系爭土地
    續租予被告乙○○，被告乙○○自應依雙方租賃契約將系爭土地騰空返還原告，
    惟被告乙○○不僅拒絕返還，且將系爭土地承租權頂讓予被告甲○○，然因被告
    乙○○已無任何權限使用系爭土地，其將系爭土地承租權頂讓予被告甲○○，自
    均屬無權占有系爭土地，原告自得本於所有權、租賃物返還請求權之作用，請求
    被告將土地返還原告。又原告與被告乙○○租賃關係既自八十九年七月十六日消
    滅，被告乙○○繼續使用上述無權占有之系爭土地，未曾支付任何代價，應受有
    相當未付租金之不當得利，租金以二造租賃契約中所載每半年每公頃稻穀二千五
    百台斤計算，每半年為新臺幣（下同）一萬七千五百元等語。並聲明：（一）被
    告應將坐落嘉義縣大林鎮○○段七四七地號面積二八三五平方公尺、同段七四八
    地號面積二０一七平方公尺及同段七四九地號面積二二五二平方公尺土地上樹木
    騰空將土地交還原告。（二）被告乙○○應給付原告新臺幣三萬五千元及自九十
    年七月十六日起至交還土地止依每月新臺幣二千九百一十七元計算之損害金。
    （三）願供擔保，請准宣告假執行。
二、被告則以：被告間係合夥種樹，並由被告乙○○與原告訂立前開租賃契約，因系
    爭土地所種植之樹木尚未賣出，所以還無法將系爭土地返還原告等語置辯，並聲
    明：（一）原告之訴及假執行之聲請均駁回。（二）如受不利判決，願供擔保請
    准免為假執行之宣告。
三、兩造所不爭執之事實：
    （一）坐落嘉義縣大林鎮○○段七四七地號全部、同段七四八地號全部及同段七
          四九地號全部土地，係為原告所有，並有原告所提出之土地登記謄本附卷
          可稽，自堪信為真實。
    （二）原告與被告乙○○就原告所有前揭土地訂立租賃契約，由被告合夥種植樹
          木，租期業已於八十九年七月十五日屆至，土地目前仍為被告占有，為被
          告所不爭執，且經本院依職權調閱臺灣嘉義地方法院檢察署八十九年度偵
          字第二八八三號偵查卷查閱屬實，並有原告所提出之租賃契約在卷可參，
          堪信為真實。
四、得心證之理由
    （一）原告主張原告所有系爭土地與被告乙○○訂立租賃契約種植樹木，租期業
          已於八十九年七月十五日屆至，被告乙○○拒將土地交還原告，系爭土地
          上現有被告合夥所種植之樹木等情，查原告與被告乙○○所訂之租賃契約
          ，約明被告乙○○於租期屆滿時，除經原告同意繼續出租外，應即日將租
          賃土地誠心按照原狀遷空交還，不得藉詞推諉或主張任何權利，觀諸該租
          賃契約第六條至明，是被告乙○○與原告所訂租賃契約既已於八十九年七
          月十五日屆期，則其自八十九年七月十六日起已無占有之正當權源，又被
          告乙○○於本件竊佔刑事案件檢察官偵查中辯稱：「‧‧‧目前樹木還沒
          賣出，等賣出後即可交還土地，我是和我小叔合夥，今年我將合夥股份讓
          給小叔」，然依前揭租賃契約第七條約定：被告乙○○未經原告同意，不
          得私自將租賃土地權利全部或一部分出借、轉租、頂讓或以其他變相方法
          由他人使用，且債之關係係一方僅得向他方當事人請求一定給付之法律關
          係，即僅具相對性，故不得據以拘束非債之關係之當事人，是被告甲○○
          亦不得執其與被告乙○○間之頂讓契約以對抗原告。
    （二）綜上所述，被告乙○○、甲○○自八十九年七月十六日無權占有系爭土地
          。
    （三）按所有人對於無權占有或侵奪其所有物者，得請求返還之，民法第七百六
          十七條第一項前段定有明文。被告乙○○、甲○○無權占有系爭土地已如
          前述，從而原告本於所有權、租賃物返還請求權，訴請被告乙○○，並本
          於所有權訴請被告甲○○將系爭土地上樹木騰空返還土地，洵屬有理，應
          予准許。
    （四）次按，無法律上之原因而受利益，致他人受有損害者，應返還其利益；雖
          有法律上之原因，而其後已不存在者，亦同；民法第一百七十九條定有明
          文。又無權占有他人之土地，可獲得相當於租金之利益為社會通常之觀念
          ，最高法院六十一年度臺上字第一六九五號判例意旨亦著有明文。經查：
          被告乙○○與原告所訂租賃契約之租金為每半年每公頃稻穀二千五百台斤
          ，二造同意稻穀每台斤價格以十二點六元計算，則系爭土地為零點七一０
          四公頃，依據前開計算基礎租金折算現金為每半年二萬二千三百七十八元
          【2500*0.7104*12.6=22378】，即每月租金三千七百三十元，則被告李黃
          有自租期屆滿後仍占有系爭土地，自受有免付租金之利益，而使原告受有
          無法使用系爭土地之損害，是原告請求被告三萬五千元（即相當於八十九
          年七月十六日至九十年七月十五日間之損害金），及自九十年七月十六日
          起至交還土地日止，依每月二千九百一十七元計算之損害金，未逾前開租
          金範圍內，屬有理由，應予准許。
    （五）本件判決之基礎已臻明確，兩造其餘之攻擊、防禦方法及舉證，核與判決
          結果無影響，爰不一一予以論列，併此敘明。
    （六）兩造分別陳明願供擔保，聲請宣告假執行或免為假執行，核無不合，爰分
          別酌定相當之擔保金額，予以准許。
    （七）訴訟費用負擔及假執行之依據：民事訴訟法第七十八條、第八十五條第一
          項本文、第三百九十條第二項、第三百九十二條。
中　　　華　　　民　　　國　　九十一　　年　　　一　　　月　　三十一　　日
~B臺灣嘉義地方法院民事第一庭
~B    審判長法官  曾文欣
~B    法      官  洪嘉蘭
~B　　法　    官　朱美璘
右為正本係照原本作成
如對本判決上訴須於判決送達後二十日內向本院提出上訴狀
中　　　華　　　民　　　國　　九十一　　年　　　一　　　月　　三十一　　日
~B　　書　記　官　沈育坤
